最高法院刑事判決　　　　　　　　一○○年度台非字第三二號
上　訴　人　最高法院檢察署檢察總長
被　　　告　謝章田
上列上訴人因被告賭博案件，對於台灣桃園地方法院中華民國九
十九年五月二十七日第一審確定判決（九十九年度壢簡字第八二
三號，聲請簡易判決處刑案號：台灣桃園地方法院檢察署九十九
年度偵字第五二０八號），認為部分違法，提起非常上訴，本院
判決如下：
    主  文
原判決關於謝章田部分撤銷。
謝章田共同意圖營利，聚眾賭博，處有期徒刑貳月，如易科罰金
以新台幣壹仟元折算壹日。扣案之骰子拾貳顆、碗公壹只、籌碼
壹盒均沒收。
    理  由
非常上訴理由稱：「一、按判決不適用法則或適用不當者，為違
背法令，刑事訴訟法第三百七十八條定有明文。又依法應於審判
期日調查之證據未予調查，致適用法令違誤，而顯然於判決有影
響者，該項確定判決即屬違背法令，得提起非常上訴，亦經司法
院大法官會議著有釋字第一八一號解釋可稽。如事實審法院對於
被告有無累犯之事實，應否適用刑法第四十七條累犯之規定加重
其刑，即屬法院認定事實與適用法律之基礎事項，客觀上有其調
查之必要，應依職權加以調查，倘被告並非累犯，而事實審並未
詳加調查，致判決時依累犯之規定論處，即屬刑事訴訟法第三百
七十九條第十款規定依法應於審判期日調查之證據而未予調查，
其判決當然為違背法令。次按受有期徒刑之執行完畢，或受無期
徒刑或有期徒刑一部之執行而赦免後，五年以內故意再犯有期徒
刑以上之罪者，方為累犯，而所謂執行完畢，除在監獄執行期滿
者外，如為假釋出獄，須在無期徒刑滿二十年，或在有期徒刑所
餘刑期內，未經撤銷假釋者，其未執行之刑，始以已執行論，此
觀刑法第四十七條、第七十九條第一項前段之規定自明。二、經
查：被告謝章田前曾於民國九十三年間，因竊盜案件，經台灣台
北地方法院以九十三年度訴字第一一二九號判決判處有期徒刑一
年六月確定；又於九十四年間，因施用毒品案件，經台灣台北地
方法院以九十四年度易字第二○六二號判決判處有期徒刑六月確
定；上開二罪，嗣因中華民國九十六年減刑，經台灣桃園地方法
院以九十六年度聲減字第八四九三號裁定分別減為有期徒刑九月
、三月，應執行有期徒刑一年確定。又於九十六年間，因施用毒
品案件，經台灣桃園地方法院以九十六年度壢簡字第二○五四號
判決判處有期徒刑六月確定；復於九十七年間，因施用毒品案件
，經台灣台北地方法院以九十七年度簡字第三一八二號判決判處
有期徒刑六月確定，上開各罪接續執行，被告於九十八年九月二
十八日因縮短刑期假釋出監，假釋中付保護管束，原應於九十九
年一月十七日假釋期滿，惟因被告假釋中違反保安處分執行法第
七十四條之二第二、四款規定，情節重大，遭法務部於九十九年
一月十五日以法矯字第○九九九○○二二九五號函撤銷假釋，並
應執行殘刑三月二十日，此有台灣高等法院被告前案紀錄表、台
灣桃園地方法院檢察署檢察官執行指揮書（見原審卷第十五頁反
面、第三十一頁）及法務部撤銷假釋函可稽，是被告於九十九年
二月間，再犯本件賭博罪時，其上開竊盜及施用毒品各罪均尚未
執行完畢，原審誤認已執行完畢而論被告以累犯，並加重其刑，
揆之上揭說明，原判決自有應於審判期日調查之證據未調查，致
適用法則不當之違法，而顯然於判決結果有所影響。案經確定，
且於被告不利，爰依刑事訴訟法第四百四十一條、第四百四十三
條提起非常上訴，以資糾正。」等語。
本院按判決不適用法則或適用不當者，為違背法令，刑事訴訟法
第三百七十八條定有明文。又依法應於審判期日調查之證據未予
調查，致適用法令違誤，而顯然於判決有影響者，該項確定判決
即屬違背法令，得提起非常上訴，亦有司法院釋字第一八一號解
釋可稽。而事實審法院對於被告有無累犯之事實，應否適用刑法
第四十七條累犯之規定加重其刑，即屬法院認定事實與適用法律
之基礎事項，客觀上有調查之必要，倘被告不合累犯之要件，而
事實審並未詳加調查，致判決時適用累犯之規定論處，即屬刑事
訴訟法第三百七十九條第十款所規定依法應於審判期日調查之證
據未予調查，其判決當然為違背法令。另按受徒刑之執行完畢，
或受一部之執行而赦免後，五年以內故意再犯有期徒刑以上之刑
之罪者，為累犯。而所謂受徒刑之執行完畢，除在監獄執行期滿
者外，如為假釋出獄，須在無期徒刑滿二十年，或在有期徒刑所
餘刑期內，未經撤銷假釋者，其未執行之刑，始以已執行論，此
觀刑法第四十七條、第七十九條第一項前段之規定自明。本件被
告謝章田前曾於九十三年間，因竊盜案件，經台灣台北地方法院
判處有期徒刑一年六月確定（九十三年度訴字第一一二九號）；
又於九十四年間，因施用毒品案件，經台灣台北地方法院判處有
期徒刑六月確定（九十四年度易字第二○六二號）；上開二罪，
嗣因中華民國九十六年減刑，經台灣桃園地方法院裁定分別減為
有期徒刑九月、三月，應執行有期徒刑一年確定（九十六年度聲
減字第八四九三號）。又於九十六年間，因施用毒品案件，經台
灣桃園地方法院判處有期徒刑六月確定（九十六年度壢簡字第二
○五四號）；復於九十七年間，因施用毒品案件，經台灣台北地
方法院判處有期徒刑六月確定（九十七年度簡字第三一八二號）
，上開各罪接續執行，被告於九十八年九月二十八日因縮短刑期
假釋出監，假釋中付保護管束，原應於九十九年一月十七日假釋
期滿，惟因被告假釋中違反保安處分執行法第七十四條之二第二
、四款規定，情節重大，遭法務部於九十九年一月十五日以法矯
字第○九九九○○二二九五號函撤銷假釋，並應執行殘刑三月又
二十日，此有台灣高等法院被告前案紀錄表、台灣桃園地方法院
檢察署檢察官執行指揮書（原審卷第十五頁反面、第三十一頁）
及法務部撤銷假釋函可稽，是被告於九十九年二月間，再犯本件
賭博罪時，其上開竊盜及施用毒品各罪均尚未執行完畢，原審誤
認已執行完畢而論被告以累犯，並加重其刑，揆之上揭說明，原
判決自有應於審判期日調查之證據未調查，致適用法則不當之違
法，而顯然於判決結果有所影響。案經確定，且於被告不利，非
常上訴執以指摘，洵有理由，應由本院將原判決關於謝章田部分
撤銷，改判如主文第二項所示，以資救濟。
據上論結，應依刑事訴訟法第四百四十七條第一項第一款但書，
刑法第二十八條、第二百六十八條、第四十一條第一項、第五十
五條、第三十八條第一項第二款，刑法施行法第一條之一，判決
如主文。
中    華    民    國  一○○  年    二    月  二十四  日
                      最高法院刑事第八庭
                          審判長法官  花  滿  堂  
                                法官  黃  正  興  
                                法官  洪  昌  宏  
                                法官  徐  昌  錦  
                                法官  王  聰  明  
本件正本證明與原本無異
                                      書  記  官  
中    華    民    國  一○○  年    二    月  二十五  日
                                                      Ｑ

附錄本件論罪科刑法條
刑法第二百六十六條
在公共場所或公眾得出入之場所賭博財物者，處一千元以下罰金
。但以供人暫時娛樂之物為賭者，不在此限。
當場賭博之器具與在賭檯或兌換籌碼處之財物，不問屬於犯人與
否，沒收之。
刑法第二百六十八條
意圖營利，供給賭博場所或聚眾賭博者，處三年以下有期徒刑，
得併科三千元以下罰金。